臺灣高雄地方法院刑事判決　　　　　　 96年度交易字第527號
公　訴　人　臺灣高雄地方法院檢察署檢察官
被　　　告　甲○○
　　　　　　　　　　7
上列被告因過失致死案件，經檢察官提起公訴（96年度偵字第58
5號），本院依簡式審判程序判決如下：
    主  文
甲○○過失致人於死，處有期徒刑捌月，減為有期徒刑肆月，如
易科罰金，以新臺幣壹仟元折算壹日。
    事  實
一、甲○○明知所領有之駕駛執照尚在吊扣期間，竟於民國95年
    12月24日凌晨，無照駕駛車牌號碼5S-5908 號自用小客車，
    沿高雄市楠梓區海專由南往北方向行駛，嗣於同日凌晨1 時
    25分許，行經該路與瑞屏路之閃光黃燈交叉路口時，本應注
    意汽車，行經閃光黃燈交岔路口，應減速慢行，注意安全，
    小心通過，而當時天氣晴、夜間有照明、柏油路面、路面乾
    燥、無缺陷、無障礙物，視距良好，依當時之情況，並無不
    能注意之情事，詎其竟疏於注意上開規定，逕行通過該路口
    ，適有羅陳雯綺騎乘車牌號碼XLU-229 號重型機車沿瑞屏路
    由西向東方向行駛至該路口，欲左轉海專路，亦未依閃光紅
    燈號誌之指示，先停車禮讓海專路上南北向之車輛優先通過
    後，始得左轉海專路，竟無視於甲○○所駕駛之上開車輛沿
    海專路由南往北行駛，已接近海專路與瑞屏路交叉路口，即
    逕自左轉海專路，以致在海專路與瑞屏路口以北約5 公尺處
    ，羅陳雯綺所騎乘之機車車頭因而撞上甲○○上揭自用小客
    車左前車身，致羅陳雯綺因頭部外傷併右側顳葉骨骨折及左
    側急性硬腦膜下腔出血，經送醫後不治死亡。甲○○於肇事
    後，在高雄市政府警察局楠梓分局後勁派出所員警據報前往
    處理，尚未發覺犯罪嫌疑人之前，主動表明其係肇事者，並
    願接受裁判。
二、案經羅陳雯綺之夫丙○○、之子丁○○訴由高雄市政府警察
    局楠梓分局移送臺灣高雄地方法院檢察署檢察官偵查起訴。
    理  由
一、上揭犯罪事實，業據被告甲○○於本院審理中坦承不諱（本
    院卷第39頁）；並有道路交通事故現場圖、道路交通事故調
    查報告表（一）、（二）、交通事故談話紀錄表、照片、高
    雄市政府交通局車輛行車事故鑑定委員會96年2 月8 日第
    0000000 號鑑定意見書、高雄市車輛行車事故覆議鑑定委員
    會96年6 月1 日覆議意見書等在卷可稽（見警卷第10頁至第
    26頁；偵卷第18頁、第40頁）。而被害人羅陳雯綺因本件車
    禍導致頭部外傷併右側顳葉骨骨折及左側急性硬腦膜下腔出
    血，經送醫後不治死亡，業經臺灣高雄地方法院檢察署檢察
    官督同法醫師相驗明確，有相驗屍體證明書、驗斷書、及勘
    驗筆錄、高雄榮民總醫學法醫參考病歷概要等在卷可憑（見
    相驗卷第22頁至第40頁；警卷第9 頁）。足認被告前揭自白
    核與事實相符，堪可採信。按道路交通安全規則第102 條第
    1 項第1 款規定「汽車行駛至交岔路口，其行進、轉彎，應
    遵守燈光號誌或交通指揮人員之指揮，遇有交通指揮人員指
    揮與燈光號誌並用時，以交通指揮人員之指揮為準」。而「
    特種閃光號誌各燈號顯示之意義：一、閃光黃燈表示「警告
    」，車輛應減速接近，注意安全，小心通過。二、閃光紅燈
    表示「停車再開」，車輛應減速接近，先停止於交岔路口前
    ，讓幹道車優先通行後認為安全時，方得續行」，亦為道路
    交通標誌標線號誌設置規則第211 條第1 項第1 款、第2 款
    所明定。被告既領有小型車駕駛執照，則其就上開規定應已
    知之甚詳，自應確實遵守；而當時天氣晴、夜間有照明、柏
    油路面、路面乾燥、無缺陷、無障礙物，視距良好等情，亦
    有卷附道路交通事故調查報告表可參，故依當時天候及路況
    ，被告並無不能注意之情事。而被告於通過該閃光黃燈路口
    時，疏未注意減速慢行，注意安全，小心通過，乃發生車禍
    ，致告訴人受有上開傷害，有上開診斷證明書可佐。
二、按過失致人於死罪之相當因果關係，係以行為人過失與被害
    人死亡間有相當因果關係而言。所謂相當因果關係，係指依
    經驗法則，綜合行為當時所存在之一切事實，為客觀之事後
    審查，認為在一般情形下，有此環境，有此行為之同一條件
    ，均可發生同一之結果者，則該條件即為發生結果之相當條
    件，行為與結果即有相當之因果關係。經查：被害人羅陳文
    綺確因被告違反上開規定肇事之基礎原因行為，而造成死亡
    結果，被告之過失行為與被害人之死亡結果間，應具有相當
    因果關係。 又被害人對於本件事故之發生，雖亦有過失（
    行經閃光紅燈路口未依規定讓車，為肇事主因），然並不能
    解免被告之上開過失罪責，附此敘明。本件罪證明確，被告
    犯行已堪認定，應依法論科。
三、核被告所為，係犯刑法第276 條第1 項過失致死罪。按汽車
    駕駛執照為駕駛汽車之許可憑證；駕駛執照吊扣期間駕車者
    ，應處汽車駕駛人罰鍰，並當場禁止其駕駛及扣留其車輛牌
    照，此觀道路交通安全規則第50條第1 項前段及道路交通管
    理處罰條例第21條第1 項第7 款規定自明，是駕照吊扣期間
    駕車，因無駕駛許可憑證，即屬「無照駕駛」（最高法院91
    年台上字第5274號判決可資參照）。本件被告係於駕駛執照
    遭吊扣期間駕駛該自用小客車，經被告坦認在卷（警卷第4
    頁第7 行），又其行經閃光黃燈交岔路口未減速慢行，注意
    安全，小心通過並未注意車前狀況，致被害人死亡，依法應
    負過失致死之刑事責任，業如前述，故爰依道路交通管理處
    罰條例第86條第1 項之規定，加重其刑。又被告於肇事後，
    犯罪未發覺前，主動向到場處理員警坦承肇事，並接受裁判
    等情，有高雄市○○○○○道路交通事故談話紀錄表（見警
    卷第15頁）附卷可憑，應認符合自首之要件，爰依刑法第62
    條前段之規定，減輕其刑，並依法先加而後減。爰審酌被告
    駕駛上開自用小客車行經閃光黃燈交岔路口，未注意應減速
    慢行，注意安全，小心通過，以避免危險之發生，致與被害
    人發生碰撞，使被害人倒地而受有頭部外傷併右側顳葉骨骨
    折及左側急性硬腦膜下腔出血等傷害，經送醫後不治死亡，
    造成被害人家屬永遠無法抹滅之傷害，所受之痛苦至深且鉅
    ，犯罪情節非輕，惟念被告未曾受有期徒刑之宣告，此有臺
    灣高等法院被告前案紀錄表在卷可查，且犯罪後坦承犯行，
    態度尚可，僅係一時疏於注意而肇事，並參以被害人就本件
    車禍應負主要過失等一切情事，量處如主文所示之刑。又被
    告上開犯罪時間在96年4 月24日以前，且合於減刑條件，爰
    依中華民國96年罪犯減刑條例第2 條第1 項第3 款、第7 條
    規定，減其宣告刑，並參酌前揭犯罪情節，諭知易服勞役之
    折算標準，以示懲儆。
據上論斷，應依刑事訴訟法第273 條之1 第1 項、第299 條第1
項前段，刑法276 條第1 項、第62條前段、第41條第1 項前段，
道路交通管理處罰條例第86條第1 項，刑法施行法第1 條之1，
中華民國96年罪犯減刑條例第2 條第1 項第3 款、第7 條、第9
條，判決如主文。
本案經檢察官乙○○到庭執行職務。
中　　華　　民　　國　　96　　年　　11　　月　　13　　日
                  交通法庭  法　官  王碧瑩
以上正本證明與原本無異。
如不服本判決應於收受本判決後10日內向本院提出上訴書狀，並
應敘述具體理由，如未敘述上訴理由者，應於上訴期間屆滿後20
日內補提理由書狀於本院（均須按他造當事人之人數附繕本）「
切勿逕送上級法院」。
中　　華　　民　　國　　96　　年　　11　　月　　13　　日
　　　　　　　　　　　　　　書記官  蔡語珊
附錄本判決論罪之法條：
中華民國刑法第276條第1項
因過失致人於死者，處 2 年以下有期徒刑、拘役或 2 千元以下
罰金。
